臺灣彰化地方法院刑事判決　　　　　　　　　　　　　九十二年度訴字第九五號
　　公　訴　人　臺灣彰化地方法院檢察署檢察官
　　被　　　告　甲○○
右列被告因背信等案件，經檢察官提起公訴（九十二年度偵續字第三號），本院判決
如左：
    主  文
甲○○無罪。
    理  由
一、公訴意旨略以：被告甲○○係臺中商業銀行（下稱臺中商銀）和美分行放款部職
    員，於民國八十七年二月二十三日，經告訴人丁○○交付該行帳號000000
    000000號綜合存款帳戶存摺及印鑑，委託代辦金額各為新臺幣（下同）五
    十萬元之五筆定期存款事宜（於存入當時即提供臺中商銀和美分行為質），為丁○○處理事務後，仍繼續保管丁○○所有之前揭存摺、印鑑，竟意圖為自己不法
    之利益，而於八十八年六月十一日，在彰化縣和美鎮○○路○段三九三號之臺中
    商銀和美分行，盜用該印鑑加蓋於活期存款取款條上，偽示由丁○○提領該帳戶
    內之款項共二百三十三萬元，並提示於臺中商銀和美分行人員加以行使，使該行
    人員任其取得上述金額之款項，讓其達到以前開丁○○所有之定期存款質借金錢
    之目的，而違背其任務，致生損害於丁○○之財產，所得款項則供己花用，因認
    被告涉有刑法第二百十六條、第二百十條之行使偽造私文書罪嫌及同法第三百四
    十二條第一項之背信罪嫌云云。
二、按犯罪事實應依證據認定之，無證據不得認定犯罪事實，刑事訴訟法第一百五十
    四條第二項定有明文。而刑事訴訟法上所謂認定犯罪事實之證據，係指足以認定
    被告確有犯罪行為之積極證據而言，該項證據自須適合於被告犯罪事實之認定，
    始得採為斷罪資料，最高法院二十九年上字第三一０五號著有判例可稽。另告訴
    人之指訴係以使被告受刑事訴追為目的，是其陳述是否與事實相符，仍應調查其
    他證據以資審認，有最高法院五十二年臺上字第一三００號判例可資依循。又認
    定犯罪事實所憑之證據，無論係直接證據或間接證據，其為訴訟上之證明，須於
    通常一般之人均不致有所懷疑，而得確信其為真實之程度者，始得據為有罪之認
    定，倘其證明尚未達到此一程度，而有合理之懷疑存在，復無其他調查途徑可尋
    ，法院即應為無罪之判決，亦有最高法院七十六年臺上字第四九八六號判例足資
    參照。
三、公訴人認被告甲○○涉犯右揭背信等罪嫌，無非係以（一）告訴人丁○○之指訴
    ；（二）證人乙○○之證述；（三）被告於偵查中之供詞；（四）本件被告就超
    過五十萬元之借款未曾事先經過告訴人之同意；（五）臺中商銀和美分行函送之
    告訴人資金往來交易明細及綜合存款約定事項資料等件，為其主要論據。訊據被
    告甲○○否認有何前揭犯行，辯稱：本件係金錢借貸關係，取款前有以電話徵得
    告訴人之妻乙○○同意，事後亦簽發本票以供借款擔保等語。經查：
（一）查告訴人丁○○雖一再指訴被告涉有前揭犯行，惟告訴人之指訴原係以使被告
      受刑事訴追為目的，尚須查證其指訴是否與事實相符，本件依告訴人於告訴狀
      所指訴內容係指被告於八十八年六月十一日向告訴人表示欲借款五十萬元應急
      ，於本院審理時則證稱被告當時係表示有一個要好之朋友需錢週轉而代為向伊
      借款等情，二者已有出入，另告訴人於本院審理時證稱係於遭被告盜領款項後
      約一個月時間，才知存款已被盜領一事，於告訴狀指稱發現存款遭被告盜領後
      ，經告訴人催討，被告答應還款，並簽發本票予告訴人，惟依卷附被告所簽發
      之本票三張，其發票日分別為八十八年六月十一日（二張）、八十八年六月十
      六日，亦即其中二張面額分別為五十萬元、一百五十萬元之本票係於領款當日
      簽發，另一張面額三十三萬元之本票之簽發時間亦僅相隔五日（此部份依臺中
      商銀和美分行函送之告訴人資金往來交易明細，亦與領款日相符，詳後述），
      顯然均與告訴人所稱係於間隔約一個月後，因發現存款遭被告盜領，經告訴人
      催討，被告答應還款，並簽發本票予告訴人等情，於時間上並不吻合。是綜觀
      告訴人之前開指訴內容，仍存有相當之瑕疵，揆諸前開判例意旨，自難徒以告
      訴人所為前揭存有相當瑕疵之指訴，遽對被告以告訴人所指訴之上開罪名相繩
      ，應先敘明。
（二）又證人乙○○於本院九十三年一月六日審理時證稱：「（檢察官問：你事後如
      何知道被告甲○○有向你拿錢？）他事先有告訴我，要向我借款伍拾萬，我起
      先是第一次他向我借款伍拾萬時，我就將印章和存款交給被告。」、「（檢察
      官問：被告何時第一次向你借款？）八十七年間，詳細日期忘記，是存定存後
      的第二年。」、「（檢察官問：被告除了這一次向你借錢伍拾萬之外，可有另
      外向你借錢？）被告向我借這一筆錢之外，有向我借第二次，我也有答應他，
      當時第二次我有答應要借給他。」、「（檢察官問：你一共借被告多少錢？）
      我一共答應借被告二百三十三萬。」、「（檢察官問：你答應借被告二百三十
      三萬，你因何要告被告？）因為被告有答應要還我錢，可是被告都沒有還錢的
      誠意。就像今天，被告說要還我二萬，也沒有還我。」、「（檢察官問：被告
      向你借錢的過程為何？）先借給被告伍拾萬，我有答應，並且拿證件和存摺給
      他，然後他再向我借一百五十萬。我也有答應要借他一百五十萬。另外被告第
      三次向我借三十三萬，我也有答應，被告向我借錢，有開立三張支票（按：應
      係「本票」之誤）給我，被告向我借錢，被告都有答應要給我利息。」、「（
      檢察官問：被告給你多少利息？）一次五萬一，一次一萬八，一次四萬多。」
      、「（檢察官問：利息如何計算？）當初約定二百三十三萬元借款，一月五萬
      一利息。一萬八和四萬多是尚未借足二百三十三萬前所支付的利息，但是被告
      借足二百三十三萬後，只給我一次約定的利息。」、「（檢察官問：你答應借
      錢給被告，證人丁○○○○道？）知道。」、「（檢察官問：你借錢給被告，
      因何還要告他？）因為我找不到被告的人。」、「（檢察官問：你何時起找不
      到被告？）被告給我二個月利息後，就避不見面。」、「（檢察官問：被告向
      你借錢時，如何告訴你的？他可有說明借錢的用途？）第一次向我借伍拾萬，
      他是說要給朋友應急。」、「（檢察官問：伍拾萬之外的錢，被告可有說明用
      途？）被告說是要投資，他說是和丙○○投資做生意。他說利息會比我存放銀
      行的利息還要高。」、「（檢察官問：被告領錢，除了伍拾萬之外，其餘的款
      項被告是先去領錢，或是先得到你的同意才去領錢？）我在電話中和被告接洽
      ，我有答應他，他才去領錢。」、「（審判長問：對你於偵查中九十二年一月
      二十日所陳有何意見？（提示偵續卷第十五頁並告以要旨）我確實有這樣說。
      」、「（審判長問：因何當日於偵查中所陳與本日所陳不同？）今日所陳才是
      實在。」，核與被告前開所為抗辯情節相符，且依卷附臺中商銀和美分行函送
      之告訴人資金往來交易明細表記載於八十八年六月十一日合計借出約一百九十
      四萬五千零五十元，於同年六月十六日則借出三十一萬九千元，此與卷附被告
      所簽發之本票三張，其中面額分別為五十萬元、一百五十萬元之本票二張發票
      日均為八十八年六月十一日，另一張面額三十三萬元之本票發票日為八十八年
      六月十六日，悉相符合，自堪信證人乙○○此部分之證詞係屬真實，而為可採
      。至於證人乙○○前於偵查中及嗣後於本院九十三年十二月九日審理時所為不
      利於被告之證詞，核與前開往來交易明細表、本票等客觀事證不符，均尚無足
      取。
（三）另被告於偵查中之歷次供詞內容，須整體以觀，藉以探求其真意，其於九十年
      七月二十六日偵查中第一次訊問時即供稱：「本來我叔叔說借我五十萬元，有
      把存摺及印章交給我，但因我私底下有從事私人放款，我私底有跟我嬸嬸講，
      她說好，後來當天拿錢後，就把存摺及印章交給我嬸嬸，並開本票給她」（見
      九十年度他字第七四七號卷第二十八頁五至九行），是被告於偵查之初即已陳
      稱係於取款前即已徵得其嬸嬸即證人乙○○之同意，此核與證人乙○○於本院
      九十三年一月六日審理時證述之內容相符，已如前述，至於被告其後供稱「領
      完我有講」、「我當天拿印章還她時有跟她講」、「我是當天領完，拿印章還
      她時就告訴她」等語，推其真意應係指於當天交還印章時，對證人乙○○具體
      告知業已領出款項之數額（八十八年六月十一日係領出一百九十四萬五千零五
      十元），並於當日先行支付利息，以及簽發面額分別為五十萬元及一百五十萬
      元之本票二張交付告訴人及其妻以供擔保一事，此從被告嗣於五天後即八十八
      年六月十六日仍再次於告訴人前開帳戶借出三十一萬九千元，並於同日再簽發
      面額三十三萬元之本票一紙交付告訴人及其妻以供擔保等情，益見其明，蓋若
      八十八年六月十一日所借出之一百九十四萬五千零五十元款項，係被告事先未
      經告訴人或其妻同意即自行領出，則衡情告訴人或其妻對於被告將產生一定程
      度之不信任感，豈會於被告當日交還印章後，復願意於五日後又交付印章讓被
      告領出前揭存摺中之三十一萬九千元，並再次收受前開發票日為八十八年六月
      十六日、面額三十三萬元之本票一紙為擔保。基此，堪信被告於領出上開告訴
      人存摺中之各筆款項前，應至少已得其嬸嬸即告訴人之妻乙○○之同意無訛。
（四）再者，告訴人於本院審理時證稱本件存摺之款項係伊與其妻一起去存款，當時
      被告在臺中商銀和美分行上班等語，又證人乙○○於本院審理時證稱被告借五
      十萬元時，伊與告訴人均在場，二人均有同意等語，則被告於客觀上見其嬸嬸
      乙○○就上開存款之存入或出借均有權參與決定，因而於主觀上認為其以電話
      徵得其嬸嬸乙○○同意後，即可陸續領出前開款項，核與通常事理尚不相違背
      ，不論證人乙○○實際上有無同意被告超過五十萬元以外借款之權限，要難以
      此遽認被告有何盜領告訴人前開存款之犯罪故意可言，其理甚明。
（五）末查臺中商銀和美分行函送之告訴人資金往來交易明細及綜合存款約定事項資
      料等件，僅足證明被告確有借出告訴人上開存摺所存入之相關款項，惟顯然無
      從依此證明被告有何公訴意旨所指陳之偽造私文書、行使偽造私文書或背信罪
      行，至為灼然。
四、綜上所述，依公訴人所提出之證據，尚難證明被告犯有起訴書所載之偽造私文書
    、行使偽造私文書或背信等犯行，此外，復查無其他積極確切之證據足認被告確
    有公訴人所指之前開犯行，就上開遭指訴之犯罪事實容有合理之懷疑存在，基於
    「罪疑唯輕」之刑事法原則，應認不能證明渠已犯罪，揆諸首揭法條及判例意旨
    ，自應就被告諭知無罪之判決。
據上論斷，應依刑事訴訟法第三百零一條第一項，判決如主文。
本案經檢察官郭緯中到庭執行職務。
中      華      民      國   九十三    年    十二     月     二十三     日
                                    臺灣彰化地方法院刑事第三庭
                                        審判長法官  李  進  清
                                        法      官  高  文  崇
                                        法      官  紀  佳  良
右正本證明與原本無異。
如不服本判決，應於判決送達後十日內向本院提出上訴狀( 須附繕本 )。
告訴人或被害人對於判決如有不服具備理由請求檢察官上訴者，其上訴期間之計算係
以檢察官收受判決正本之日期為準。
                                    法院書記官  張  木  松
中      華      民      國    九十三    年     十二    月      三十     日
